【裁判字號】    98,交上訴,1210
【裁判日期】    981015
【裁判案由】    業務過失致死
【裁判全文】
臺灣高等法院臺中分院刑事判決      98年度交上訴字第1210號
上  訴  人  臺灣臺中地方法院檢察署檢察官
上  訴  人
即  被  告  丁○○
選任辯護人  羅豐胤律師
            李秀貞律師
上列上訴人因被告業務過失致死案件，不服臺灣臺中地方法院98
年度訴字第298號中華民國98年4月9日第一審判決（起訴案號：
臺灣臺中地方法院檢察署97年度偵字第20858號），提起上訴，
本院判決如下：
    主  文
上訴駁回。
丁○○緩刑貳年。
    事  實
一、丁○○為臺中港倉儲裝卸股份有限公司（以下簡稱臺中港倉
    儲公司）所雇用之堆高機司機，為從事駕駛堆高機業務之人
    ，於民國97年7月21日下午1時許，在臺中縣清水鎮之臺中港
    區九號碼頭作業區內，駕駛編號F－1503號堆高機從事載卸
    原木工作，其知悉全順報關行之員工王振偉自上午7時許起
    即在該工作區內從事登錄原木型號與嘜頭之作業，明知堆高
    機之車身高約1.59公尺、長約4.59公尺、叉長約1.94公尺，
    叉舉臂寬度約有30公分，易產生視覺死角，且堆高機轉彎角
    度大時，後輪會因其以後輪驅動而有外翻之情形，驅動堆高
    機時應注意前後左右有無他人，並保持適當之安全距離，而
    依當時天氣晴，光線、視距良好，並無不能注意之情事，竟
    疏未注意工作區內之作業人員動向，於同日下午1時59分許
    ，當丁○○將第四吊杆下之原木載運至拖板車上後，欲以方
    向盤驅動後輪再前往第三吊杆方向行駛時，適王振偉在作業
    區內亦疏未注意丁○○之車輛動向，致丁○○所駕駛之堆高
    機因左後輪外翻，不慎擦撞正蹲在其左後輪附近背對著堆高
    機察看原木資料之王振偉，致王振偉因擦撞倒地，身體右側
    靠背腰部位遭丁○○所駕駛之前開堆高機左後輪捲入輾壓創
    傷而導致胸腹腔內出血，並受有左側血胸疑似肋骨骨折，心
    肺擦傷、右側大腿巨大撕裂傷疑似股骨骨折、胸腹部及左上
    肢多處擦挫傷、左側耳撕裂傷等傷害，經送醫急救後，延至
    同日下午4時許傷重不治死亡。丁○○於案發後委由在場之
    其他人報案，經在場作業之朱川台報案後，於偵查機關尚未
    發覺何人肇事前，主動向前來處理之內政部警政署臺中港務
    局保安警察庚○○自承其為肇事之堆高機駕駛，自首後接受
    本件裁判。
二、案經內政部警政署臺中港務警察局報請臺灣臺中地方法院檢
    察署檢察官偵查起訴。
    理    由
壹、證據能力方面
一、按被告以外之人於審判外之言詞或書面陳述，除法律有規定
    者外，不得為證據，刑事訴訟法第159條第1項定有明文。而
    所謂法律有規定者，即包括同法第159條之1至第159條之5所
    規定傳聞證據具有證據能力之例外情形。其中刑事訴訟法第
    159條之4規定：除顯有不可信之情況外，公務員職務上製作
    之紀錄文書、證明文書，亦得為證據。賦予公文書具有證據
    適格之能力，其前提要件係「除顯有不可信之情況外」，並
    以「紀錄」或「證明」文書作為限制，亦即該公文書須係得
    作為被告或犯罪嫌疑人所涉犯罪事實嚴格證明之紀錄或證明
    （最高法院97年度台上字第5929號判決、第5342號判決參照
    ）。復按勞動檢查員之任用，適用公務人員有關法令之規定
    ，並應接受專業訓練；勞動檢查機構對事業單位工作場所發
    生重大職業災害時，應立即指派勞動檢查員前往實施檢查，
    調查職業災害原因及責任；勞動檢查員執行職務時，得就勞
    動檢查範圍，詢問有關人員，必要時並得製作談話紀錄或錄
    音；勞動檢查員對於事業單位之檢查結果，應報由所屬勞動
    檢查機構依法處理，勞動檢查法第8條、第9條第1項、第27
    條、第15條第1項第1款及第25條分別定有明文。故遇有重大
    職業災害發生時，勞動檢查員即應本於專業前往實施檢查，
    調查職業災害原因及責任，並將檢查結果報由所屬勞動檢查
    機構依法處理。是上開檢查程序具有「例行性質」，且因勞
    動檢查員受有勞動檢查之專業訓練，則其所出具之檢查報告
    ，應具有可信性，且就職業災害原因及責任之判斷，亦得作
    為被告或犯罪嫌疑人所涉犯罪事實嚴格證明之紀錄或證明。
    卷附行政院勞工委員會中區勞動檢查所勞中檢綜字第097101
    1605號函附之本案職業災害檢查報告書，係勞動檢查員楊永
    順職務上依其專業所製作之紀錄文書，依前開說明，自有證
    據能力。至勞動檢查員詢問相關人員所製作之談話紀錄，因
    該相關人員之陳述，係屬審判外之陳述，且勞動檢查員亦非
    司法警察，則該等談話紀錄復無適用刑事訴訟法第159條之2
    規定之餘地，故卷附己○○經勞動檢查員楊永順訪談時所製
    作之談話紀錄，並無證據能力。
二、復按刑事訴訟法第159條之1第2項規定：「被告以外之人於
    偵查中向檢察官所為之陳述，除顯有不可信之情況者外，得
    為證據。」故被告以外之人於偵查中向檢察官所為之陳述，
    其性質要屬傳聞證據，但依該項立法理由之說明，現階段刑
    事訴訟法規定檢察官代表國家偵查犯罪、實施公訴，依法其
    有訊問被告、證人及鑑定人之權，證人、鑑定人且須具結，
    而實務運作時，偵查中檢察官向被告以外之人所取得之陳述
    ，原則上均遵守法律規定，不致違法取供，其可信性極高，
    為兼顧理論與實務，在除顯有不可信之情況者外，被告以外
    之人於偵查中向檢察官所為之陳述，得為證據。所謂「顯有
    不可信之情況」，係指陳述是否出於供述者之真意，有無違
    法取供情事之信用性而言，故應就偵查筆錄製作之原因、過
    程及其功能等加以觀察其信用性，據以判斷該項陳述是否有
    顯不可信之情況，並非對其陳述內容之證明力如何加以論斷
    （最高法院94年度臺上字第629號判決意旨參照）。經查，
    證人己○○於偵查中向檢察官所為之陳述，業經檢察官諭知
    具結之義務及偽證之處罰後具結，且檢察官亦無何違法取供
    之顯不可信之情況，依上開規定，自有證據能力。
三、又按被告以外之人於審判外之陳述，雖不符合刑事訴訟法第
    159條之1至159條之4之規定，而經當事人於審判程序同意作
    為證據，法院審酌該言詞陳述或書面陳述作成之情況，認為
    適當者，亦得為證據，刑事訴訟法第159條之5第1項定有明
    文。本件被告及其選任辯護人除爭執卷附職業災害檢查報告
    書、證人己○○經勞動檢查員訪談時所製作之談話紀錄、證
    人己○○於偵查中向檢察官所為之陳述等證據能力外（上開
    部分證據能力之取捨，已如前述），其餘供述證據及非供述
    證據之證據能力均不爭執（即同意有證據能力），依上開規
    定，亦得為證據。
貳、實體方面
一、訊據被告丁○○對其於上開時間、地點，駕駛堆高機載運原
    木時，其所駕堆高機之左後輪輾壓被害人王振偉，造成被害
    人王振偉傷重不治死亡，其應負過失責任等情坦承不諱，惟
    辯稱：王振偉蹲於車輛往返通行之處，就事故之發生，非無
    過失，且己○○於事發前瞬間曾按鳴喇叭，致王振偉自行起
    身撞擊堆高機而遭輾壓云云。然查：
(一)、上開犯罪事實，業據證人趙再枝、朱川台於警詢時；證人乙○○（被害人父親）、戊○○於警詢及偵查中；及證人己○○於偵查中及原審審理時證述屬實，並有童綜合醫院病歷摘
    要影本1份、道路交通事故現場圖影本1份、現場及堆高機照
    片16張、行政院勞工委員會中區勞動檢查所勞中檢綜字第09
    71011605號函附之本案職業災害檢查報告書1份附於相驗卷
    、偵查卷可稽。而被害人王振偉確係因本件意外事故致傷重
    不治死亡等情，亦經臺灣臺中地方法院檢察署檢察官督同檢
    驗員相驗屬實，製有相驗筆錄、相驗屍體證明書、檢驗報告
    書附於相驗卷可參。
(二)、按進出口貨物在船邊提貨或交貨者，交受手續，由委託人負
    責辦理，商港棧埠管理規則第14條定有明文。被害人王振偉
    受僱於全順報關行，全順報關行於案發當日係為貨主「同郁
    股份有限公司」、「山淳企業股份有限公司」辦理提貨交貨
    之業務，其中之裝卸業務係全順報關行交由臺中港倉儲公司
    辦理，此據證人戊○○於警詢、偵查中及證人趙再枝於警詢
    時證述屬實，並有行政院勞工委員會中區勞動檢查所勞中檢
    綜字第0971011605號函附之本案職業災害檢查報告書可按，
    足見被害人於案發時間在案發地點係受全順報關行之僱用，
    在現場為貨主辦理原木清點、銷號及抄寫原木型號及嘜頭等
    作業，並非無故進入案發之作業地點甚明。
(三)、被告從事駕駛堆高機之司機業務，有5年之久，此據被告於
    警詢時供述屬實，且其領有荷重1公噸以上堆高機操作人員
    訓練期滿成績合格之結業證書（88年10月20日補發），亦有
    上開結業證書影本1份附於相驗卷可憑，則被告自當熟稔於
    堆高機之駕駛業務，且對於堆高機前方叉長近2公尺，貨叉
    舉臂因荷重力大而相對寬廣，縱未荷物（即空車情形）仍會
    有視覺死角，堆高機迴轉角度較大會使以後輪驅動之後輪外
    翻，外翻前其後輪與車身相距之寬度與外翻後之與車身相距
    之寬度，差距約有32至34公分等情（有上開職業災害檢查報
    告書所附之照片可參），應知之甚詳。又被告知悉被害人於
    案發當日上午7時許即在案發地點之工作區內作業，業據被
    告於警詢時供述明確，則其於駕駛堆高機時，自應注意被害
    人或其他作業人員可能在其所駕駛之堆高機附近作業，而依
    當時之情形，亦無不能注意之情事，竟疏未注意，致不慎撞
    擊被害人及輾壓倒地之被害人身體右側靠背腰部位，造成被
    害人傷重不治死亡，被告應有過失。且其過失與被害人之死
    亡間，亦有相當因果關係。至被害人是否具有理貨員資格？
    案發作業時有否蹲在拖板車之車身左側躲避日照？均無從脫
    免被告自身應負之過失責任。惟被害人在上開工作區內作業
    ，理當清楚並注意大型機具（包括堆高機）之往來動向，卻
    仍於被告駕駛堆高機裝卸原木在己○○所駕拖板車之過程中
    ，蹲在附近作業，亦疏未注意被告所駕堆高機之行進動向，
    終遭撞擊輾壓，其當亦有疏失。
(四)、被害人確係遭被告所駕之堆高機撞擊輾壓致死，被告應負過
    失責任等情，已如前述。而證人己○○於案發前並無異常駕
    駛其拖板車之行為，復無證據證明己○○於案發前瞬間有按
    鳴喇叭之行為，且縱使證人己○○於案發前瞬間曾按鳴喇叭
    ，惟亦無任何證據顯示被害人有因此而起身撞擊被告所駕之
    堆高機。況依被害人受傷之情形及案發後趴倒之位置觀之，
    被害人當係背對蹲立在被告所駕駛之堆高機左後輪附近，在
    不知被告欲右轉之情形下突然遭擦撞倒地，應無可能係因證
    人己○○按鳴喇叭而自行起身撞擊被告所駕駛之堆高機所致
    。
(五)、綜上所述，被告對於本件意外事故，確有過失，且其過失與
    被害人之死亡間，亦有相當因果關係。事證明確，其犯行洵
    堪認定。
二、查被告從事堆高機駕駛業務，為從事業務之人。故核被告所
    為，係犯刑法第276條第2項之業務過失致人於死罪。查被告
    於案發後委由在場之其他人報案，經在場作業之朱川台報案
    後，於偵查機關尚未發覺何人肇事前，主動向前來處理之警
    員庚○○自承其為肇事之堆高機駕駛，進而接受本件裁判，
    業據證人朱川台於警訊及證人庚○○於原審審理時證述屬實
    ，當認符合自首之要件，應依刑法第62條前段之規定減輕其
    刑。原審認被告罪證明確，因予適用刑法第276條第2項、第
    62 條前段、刑法施行法第1條之1第1項之規定，並審酌被告
    素行良好，因一時疏忽造成他人死亡之結果，依其過失之程
    度輕重及造成之結果、犯後態度及於原審審理時尚未與被害
    人家屬達成和解等一切情狀，量處有期徒刑10月。經核原審
    判決上開認事用法並無違誤，量刑亦稱妥適。檢察官上訴意
    旨認不應依自首之規定對被告減輕其刑，且被告犯後態度不
    佳，原審量刑過輕，被告上訴意旨仍執陳詞指摘原判決不當
    ，均無理由，其等上訴應予駁回。
三、末查，被告前未曾因故意犯罪，而受有期徒刑以上刑之宣告
    ，有臺灣高等法院被告前案紀錄表在卷可查，其因一時疏失
    ，偶罹刑典，經此刑之宣告，應知警惕而無再犯之虞，且被
    告已與被害人之妻丙○○達成和解，被害人之妻及其他家屬
    均不再追究被告之相關責任，有丙○○之刑事陳報狀附於本
    院卷可按，故本院認為所宣告之刑，以暫不執行為適當，爰
    併予宣告緩刑2年，以啟自新。
據上論結，應依刑事訴訟法第368條，刑法第74條第1項第1款，
判決如主文。
本案經檢察官甲○○到庭執行職務。
中    華    民    國    98    年    10    月    15    日
            刑事第八庭  審判長法  官  羅  得  村
                              法  官  劉  榮  服
                              法  官  簡  源  希
以上正本證明與原本無異。
如不服本判決應於收受送達後十日內向本院提出上訴書狀，其未
敘述上訴之理由者，並得於提起上訴後十日內向本院補提理由書
（均須按他造當事人之人數附繕本）「切勿逕送上級法院」。
                              書記官  陳  俞  豪
中    華    民    國    98    年    10    月    15    日
附錄論罪科刑法條：
刑法第276條
因過失致人於死者，處 2 年以下有期徒刑、拘役或 2 千元以下
罰金。
從事業務之人，因業務上之過失犯前項之罪者，處 5 年以下有期
徒刑或拘役，得併科3千元以下罰金。


司法院資訊處製作；財團法人民間司法改革基金會備份。
